臺灣新竹地方法院刑事判決　　　　　　　 99年度易字第289號
公　訴　人　臺灣新竹地方法院檢察署檢察官
被　　　告　楊發椿
上列被告因竊盜案件，經檢察官提起公訴（99年度偵字第4572號
），本院依簡式審判程序判決如下：
    主  文
楊發椿攜帶兇器竊盜，未遂，累犯，處有期徒刑伍月，如易科罰
金，以新臺幣壹仟元折算壹日。
    事  實
一、楊發椿前於民國97年間因違反毒品危害防制條例案件，經本
    院以97年度易字第268號刑事判決分別判處有期徒刑5月、5
    月、3月、3月，應執行有期徒刑1年；又因竊盜案件，經本
    院以97年度易字第514號刑事判決判處有期徒刑7月，上開2
    案件嗣經本院以97年度聲字第1117號裁定應執行有期徒刑1
    年5月確定，並於99年1月11日縮刑期滿執行完畢。詎仍不知
    悔改，基於意圖為自己不法所有之犯意，於99年4月30日上
    午9時54分許，搭乘不知情之沈台光所騎乘其父沈炳銓所有
    之車牌號碼GAA－746號重型機車，前往新竹市○○區○○里
    ○○路○段181號，見徐淑娟所有架設於上址屋外熱水器無人
    看管之際，獨自持客觀上足以傷害人之生命、身體，足供兇
    器使用之扳手1支，拆卸徐淑娟所有之前開熱水器，因拆卸
    時造成自來水及瓦斯流出，為徐淑娟出外查看而發現，楊發
    椿見狀立即坐上沈台光騎駛之GAA－746號重型機車逃離現場
    ，始未竊得任何財物而不遂（沈台光所涉竊盜罪嫌，業經檢
    察官為不起訴處分確定）。嗣經徐淑娟報警，為警調閱路口
    監視錄影畫面而循線查獲，並扣得扳手1支，始得悉上情。
二、案經徐淑娟訴由新竹市警察局第三分局報請臺灣新竹地方法
    院檢察署檢察官偵查起訴。
    理  由
一、本件被告楊發椿所犯加重竊盜未遂罪，非死刑、無期徒刑、
    最輕本刑為三年以上有期徒刑之罪，或非高等法院管轄第一
    審之案件，被告於本院準備程序進行中，就被訴事實為有罪
    之陳述，本院認合於新修正刑事訴訟法第273條之1之規定，
    逕以簡式審判程序行之，均合先敘明。
二、訊據被告楊發椿對於上揭事實，於本院行準備程序、簡式審
    判程序時為認罪之表示（見易字第289號卷第92、96、97頁
    ），核與被害人徐淑娟於警詢、偵查中指訴遭竊情節大致相
    符（見偵查卷第12、13、97、98頁），並經證人沈台光於警
    詢、偵查中，證人蕭長鯨於偵查中證述綦詳（見偵查卷第7
    至9、121、122、126頁），復有現場照片、指認照片、監視
    錄影畫面翻拍照片、新竹市警察局第三分局99年6月23日扣
    押筆錄、扣押物品目錄表、扣押物照片、車號GAA-746號重
    機車車籍查詢─基本資料詳細畫面、被害人繪製之現場圖、
    網路google地圖等附卷可稽（見偵查卷第18至34、41、100
    、105至107、109頁，易字第289號卷第45至47頁）。此外，
    另有扳手1支扣案可資佐憑。被告自白應與事實相符，足堪
    作為對其不利之認定，本件事證明確，被告楊發椿前揭攜帶
    兇器竊盜未遂犯行堪以認定，應予依法論科。
三、查被告楊發椿行為後，刑法第321條於100年1月10日修正，
    於同年1月26日公布，並自同年1月28日施行，而修正前之法
    定刑原為「6月以上、5年以下有期徒刑」，修正後變更為「
    6月以上、5年以下有期徒刑，得併科新臺幣（下同）10萬元
    以下罰金」，是上揭條文修正，法定本刑增訂罰金刑，涉及
    科刑規範變更，自有新舊法比較之必要。本件被告上開攜帶
    兇器竊盜犯行，若適用舊法，刑度為有期徒刑6月以上、5年
    以下，若適用新法，刑度為有期徒刑6月以上，5年以下，尚
    得併科10萬元以下之罰金，顯見適用舊法較有利於被告，是
    本件經比較新舊法，依刑法第2條第1項前段規定，應適用被
    告行為時即修正前之刑法第321條予以論處。
四、按刑法第321條第1項第3款之攜帶兇器竊盜罪，係以行為人
    攜帶兇器竊盜為其加重條件，此所謂兇器，其種類並無限制
    ，凡客觀上足以對人之生命、身體、安全構成威脅，具有危
    險性之兇器均屬之，且祇須行竊時攜帶此種具有危險性之兇
    器為已足，並不以攜帶之初有行兇之意圖為必要（最高法院
    79年臺上字第5253號判例意旨參照）。查被告楊發椿行竊時
    所使用之扳手係金屬製品，質地堅硬，客觀上足以攻擊人身
    ，對人之生命、身體、安全構成威脅，具有相當危險性之器
    械，揆諸前揭判例意旨，自屬刑法第321條第1項第3款所稱
    之兇器。被告以扳手鬆動被害人徐淑娟所有之熱水器接頭欲
    拆卸熱水器而竊取之，於尚未得手之際，即遭被害人徐淑娟
    察覺致未予得手，核其所為，係犯修正前刑法第321條第1項
    第3款、第2項之攜帶兇器竊盜未遂罪。又被告前於97年間因
    違反毒品危害防制條例案件，經本院以97年度易字第268號
    刑事判決分別判處有期徒刑5月、5月、3月、3月，應執行有
    期徒刑1年；又因竊盜案件，經本院以97年度易字第514號刑
    事判決判處有期徒刑7月，上開2案件嗣經本院以97年度聲字
    第1117號裁定應執行有期徒刑1年5月確定，並於99年1月11
    日縮刑期滿執行完畢等情，有臺灣高等法院被告前案紀錄表
    及臺灣新竹地方法院檢察署刑案資料查註紀錄表等存卷可查
    ，其於5年以內故意再犯本件有期徒刑以上之罪，為累犯，
    應依刑法第47條第1項之規定加重其刑。被告已著手於犯罪
    行為之實施，而未至竊得財物之結果，為未遂犯，爰依刑法
    第25條第2項之規定減輕其刑。前述刑之加重減輕，先加後
    減之。爰審酌被告前已有多次竊盜前科，仍不思以正當途徑
    獲取財物，甫於99年1月間出監，相隔僅3月，即再次為本件
    竊盜犯行，足認其法治觀念薄弱，漠視被害人之財產法益至
    鉅，實值非難，惟念及其竊盜犯行尚未得手即遭查獲，未造
    成被害人之損失，及其犯後終能坦承犯行、態度尚可，兼衡
    其已年近6旬、學歷為國小肄業、職業為鋼鐵工、月薪固定5
    、6萬元、經濟狀況尚可等智識程度、經濟、生活狀況等一
    切情狀，量處如主文所示之刑，並諭知易科罰金之折算標準
    。
五、扣案之扳手1支，固係被告用以拆卸被害人徐淑娟所有之熱
    水器，惟被告否認為其所有，辯稱：當天伊專程買酒，身上
    沒有帶東西，扳手不是伊的等語（見易字第289號卷第96、9
    7頁），復查無其他證據足認扣案之扳手1支係被告所有，供
    本案竊盜犯行所用或因竊盜犯行所得之物；另扣案之工程帽
    1頂，被告固坦認為其所有，惟辯稱：當天伊有帶該工程帽
    出去，伊去工地時戴等語，尚無其他證據足認扣案之工程帽
    係供被告本案竊盜犯行所用或因竊盜犯行所得之物，爰均不
    另為沒收之諭知，併予說明之。
據上論斷，應依刑事訴訟法第273條之1第1項、第299條第1項前
段，刑法第2條第1項前段，修正前刑法第321條第1項第3款、第2
項，刑法第25條、第47條第1項、第41條第1項前段，判決如主文
。
本案經檢察官陳建文到庭執行職務。
中    華    民    國    100    年    5    月    30    日
                  刑事第六庭    法  官  蔡欣怡
如不服本判決應於收受本判決後10日內向本院提出上訴書狀，上
訴書狀應敘述具體理由。上訴書狀未敘述上訴理由者，應於上訴
期間屆滿後20日內補提理由書狀於本院 (均須按他造當事人之人
數附繕本 )「切勿逕送上級法院」。
以上正本證明與原本無異。
中    華    民    國   100    年    5     月    30    日
                                書記官  曾柏方
附錄本案論罪科刑法條全文：
修正前刑法第321條第1項第3款、第2項
犯竊盜罪而有左列情形之一者，處六月以上、五年以下有期徒刑
：
三、攜帶兇器而犯之者。
前項之未遂犯罰之。